臺灣嘉義地方法院民事判決　九十二年度簡上字第八八號
　　上　訴　人　億保汽車股份有限公司
　　法定代理人　乙○○
　　訴訟代理人　葉榮棠律師
　　被上訴人　　甲○○　　　住.
　　訴訟代理人　陳慶鴻律師
右當事人間請求給付票款事件，上訴人對於中華民國九十二年九月三十日本院嘉義簡
易庭九十一年度嘉簡字第八九三號第一審判決提起上訴，本院於九十三年八月二十五
日言詞辯論終結，判決如左：
    主      文
上訴駁回。
第二審訴訟費用由上訴人負擔。
    事實及理由
一、被上訴人起訴主張：上訴人於民國九十一年二月四日向被上訴人借款新臺幣（下
    同）一百萬元，並由上訴人前任法定代理人鄭宗文交付被上訴人所簽發如附表所
    示之支票二紙（下稱系爭支票二紙），屆期經提示不獲付款等情，爰本於票據追
    索權之法律關係提起本訴。並聲明：上訴人應給付被上訴人一百萬元，及自支付
    命令聲請狀繕本送達翌日即九十一年十月二十五日起至清償日止，按週年利率百
    分之六計算之利息。原審為被上訴人勝訴判決，並依聲請為供擔保之假執行宣告
    ，被上訴人於本院為駁回上訴之聲明。
二、上訴人則以：
（一）系爭支票二紙業經上訴人之前任董事長鄭宗文於九十一年五月二十一日向彰化
      銀行北嘉義分行辦理遺失止付。嗣鄭宗文於九十一年五月三十一日辭去董事長
      職務，而未向法院聲請公示催告。惟票據既已遺失，被上訴人取得該票據顯係
      出於惡意，雖鄭宗文經臺灣臺南地方法院九十二年易字第八四八號誣告案件判
      處拘役二十日，惟由鄭宗文申報遺失之十五張支票中，僅被上訴人持有之二張
      及劉朝寬持有之一張出而主張權利外，其餘十二張均無人出而主張權利。足證
      係鄭宗文出而替其堂妹收場，讓被上訴人脫免刑責。
（二）依被上訴人陳述：系爭支票二紙係鄭宗文交付與被上訴人等語，則被上訴人顯
      為直接之後手，上訴人自得主張資金抗辯，被上訴人應舉證證明與上訴人間之
      資金關係。
（三）鄭宗文曾於九十一年三月十五日兌現一張同付款銀行之0000000號支票
      十八萬元，及0000000號支票五十萬元，合計兌現六十八萬元予被上訴
      人，而本件系爭支票係鄭宗文於九十一年二月四日簽發0000000及00
      00000號支票，惟票號在前者後開票號在後者先開出，可見曾經刻意選擇
      。
（四）被上訴人所稱：系爭支票二紙是被上訴人將郵局之定期存款解約後，以現金一
      百萬元交付鄭宗文，鄭宗文再交付系爭二紙支票等語，顯違一般社會經驗。因
      一百萬元數目非小，不會以現金交易。而被上訴人所稱將定期存單解約，僅能
      證明有解約之事實，並無法證明該款項確交付鄭宗文。
（五）系爭支票二紙帳戶於九十一年五月底拒絕往來，鄭宗文個人之支票戶則於九十
      一年五月二十四日拒絕往來，可見鄭宗文交付票據予被上訴人時，已處於無資
      力狀態。被上訴人與鄭宗文間為堂兄妹，應知鄭宗文之資力狀況，而不會將巨
      額金錢借予鄭宗文。
（六）被上訴人稱有交付現金一百萬元予鄭宗文，但該款項均未入上訴人公司帳內，
      可見鄭宗文對於系爭支票二紙之簽發已逾越其代理權之範圍，上訴人不予承認
      ，並主張資金抗辯，自應由被上訴人舉證證明其與上訴人間確有資金關係。而
      聲明廢棄原判決，駁回被上訴人在原審之訴及假執行之聲請。
三、本院之判斷：
（一）查上訴人公司前任法定代理人鄭宗文（九十一年五月三十一日辭職）明知系爭
      支票二紙，係因借款而簽發交付原告收執，竟因事後無力付款，而向彰化商業
      銀行北嘉義分行申報遺失，請求止付，並請該行轉報警察機關協助偵查侵占遺
      失物罪嫌，未指定犯人而誣告，鄭宗文因上開行為業經臺灣臺南地方法院九十
      二年易字第八四八號刑事判決判處拘役二十日之事實，為兩造所不爭，並有支
      票、退票理由單附卷可稽，復經本院依職權調閱臺灣臺南地方法院九十二年易
      字第八四八號誣告案件刑事卷宗核閱屬實，堪信為真實。
（二）按票據法第十四條所謂以惡意取得票據者，不得享有票據上之權利，係指從無
      權處分人之手，受讓票據，於受讓當時有惡意之情形而言，如從有正當處分權
      人之手受讓票據，係出於惡意時，亦僅生票據法第十三條但書所規定，票據債
      務人得以自己與發票人或執票人之前手間所存人的抗辯之事由對抗執票人而已
      ，尚不生執票人不得享有票據上權利之問題（最高法院六十七年臺上字第一八
      六二號判例參照）。查系爭支票二紙係由上訴人之前代表人鄭宗文簽發交付被
      上訴人收執，鄭宗文於簽發系爭支票二紙時仍為上訴人之代表人等情，既為兩
      造所不爭執，則鄭宗文就自己所簽發之本票非無處分權，被上訴人取得支票縱
      出於惡意，並無上揭票據法第十四條第一項規定之適用。且鄭宗文於前揭臺灣
      臺南地方法院誣告案件審理中亦自承有持系爭支票二紙向原告調現一百萬元等
      語，業經本院調閱臺灣臺南地方法院九十二年易字第八四八號誣告案件刑事卷
      宗核閱屬實。上訴人雖辯稱：一百萬元係鄭宗文與被上訴人間私人之借貸關係
      ，與上訴人無關等語，惟為被上訴人所否認，上訴人復未舉證以實其說，所辯
      顯不足採。
（三）上訴人以：依被上訴人陳稱系爭支票二紙係鄭宗文交付與被上訴人等語，則被
      上訴人顯為直接之後手，上訴人自得主張資金抗辯，被上訴人應舉證證明與上
      訴人間之資金關係云云。被上訴人則答辯以鄭宗文已於誣告案件中供明等語。
      經查：系爭支票二紙係鄭宗文於九十一年二月四日向被上訴人借貸之事實，業
      據鄭宗文於臺灣臺南地方法院九十二年度易字第八四八號刑事案件審判中陳述
      明確，業經本院調卷查明（詳該案件九十二年八月四日審判筆錄），足證鄭宗
      文確有向被上訴人借款一百萬元之事實，上訴人此部分主張，不足採信。
（四）按當事人主張有利於己之事實者，就其事實有舉證之責任，民事訴訟法第二百
      七十七條前段定有明文。上訴人以：鄭宗文曾於九十一年三月十五日兌現一張
      同付款銀行之0000000號支票十八萬元，及0000000號支票五十
      萬元，合計兌現六十八萬元予被上訴人，而本件系爭支票係鄭宗文於九十一年
      二月四日簽發0000000及0000000號支票，惟票號在前者後開票
      號在後者先開出，可見曾經刻意選擇云云。被上訴人則答辯：不知鄭宗文為何
      支票票號在前者後開，票號在後者先開，非執票人所得知。查上訴人就此未能
      舉證證明鄭宗文是否刻意選擇開票方式。而依經驗法則，受款人並無查明發票
      人簽發支票之票號順序之義務，是上訴人此部分所述，亦無理由。
（五）再上訴人以系爭支票二紙是被上訴人將郵局之定期存款解約後，以現金一百萬
      元交付鄭宗文，鄭宗文再交付系爭二紙支票，顯與一般社會交易不會以現金交
      易之社會經驗有違云云。被上訴人則以確曾將郵局之定期存款解約後，交付現
      金一百萬元予鄭宗文等語置辯。經查依被上訴人於原審提出之臺南縣永康市大
      灣郵局存款簿影本觀之，被上訴人確有於九十一年二月四日在上開郵局提款一
      百萬之事實，而與訴外人鄭宗文於刑事案件審理中所述有在該日向被上訴人借
      款一百萬元等語相符，已足以證明被上訴人有將一百萬元交付於鄭宗文。至於
      被上訴人自願採取風險性較高之現金交付方式，既非法律所不許，亦難謂有違
      反經驗法則。
（六）另上訴人復主張：鄭宗文與被上訴人為堂兄妹關係，而系爭支票二紙帳戶於九
      十一年五月底拒絕往來，鄭宗文個人之支票戶則於九十一年五月二十四日拒絕
      往來，可見鄭宗文交付票據予被上訴人時，已處於無資力狀態。被上訴人應不
      會將巨額金錢借予鄭宗文云云。惟查被上訴人確有將一百萬元借予鄭宗文之情
      ，業如前述，則被上訴人借款時，是否知悉與顧及鄭宗文之資力狀態，則非所
      問，亦難解上訴人應給付系爭支票二紙票款之義務。
（七）末查上訴人以被上訴人交付鄭宗文之現金一百萬元，均未入上訴人公司帳內，
      可見鄭宗文對於系爭支票二紙之簽發已逾越其代理權之範圍，上訴人不予承認
      云云。惟上訴人之代表人之代理權限有否限制，及有無將借得之款繳入公司帳
      目中，為鄭宗文與上訴人間內部關係，非被上訴人所得考究，上訴人所辯，亦
      無理由。
（八）本件係就民事訴訟法第四百二十七條第二項第七款訴訟適用簡易程序所為上訴
      人敗訴之判決，應依職權宣告假執行，核無不合，爰酌定相當之擔保金額准許
      之。原審據此認定，判決「上訴人應給付被上訴人一百萬元，及自九十一年十
      月二十五日起至清償日止，按週年利率百分之六計算之利息。本判決得假執行
      。」於法並無不合，上訴意旨指摘原判決不當，求予廢棄改判，為無理由，應
      予駁回。
（九）本件事證已臻明確，兩造其餘攻擊、防禦方法及舉證，經本院審酌後，認其對
      於判決結果均無影響，爰不一一論述，附予明。
據上論結，本件上訴為無理由，依民事訴訟法第四百三十六條之一第三項、第四百四
十九條第一項、第七十八條，判決如主文。
中　　　華　　　民　　　國　　九十三　　年　　　九　　　月　　　八　　　日
~B臺灣嘉義地方法院民事第二庭
~B　　審判長　法　官　甘　大　空
~B　　　　　　法　官　蕭　道　隆
~B　　　　　　法　官　張　育　彰
右為正本係照原本作成。
本判決不得上訴。
中　　　華　　　民　　　國　　九十三　　年　　　九　　　月　　　八　　　日
~B　　　　　　書記官　馮　澤　文
~F0
~T40
附表：
┌──┬───┬──────┬─────┬────────┬──────┬───────┬────────┐
│編號│發票人│付   款   人│帳      號│發     票     日│支 票 號 碼 │票  面  金  額│提     示     日│
│    │      │            │          │                │            │（新臺幣）    │                │
├──┼───┼──────┼─────┼────────┼──────┼───────┼────────┤
│一  │億保汽│彰化商業銀行│○三二四四│九十一年八月三十│ＣＦ九七六五│五十萬元      │九十一年九月二日│
│    │車股份│嘉義分行友愛│七七○○  │一日            │三四○      │              │                │
│    │有限公│路辦事處    │          │                │            │              │                │
│    │司   │            │          │                │            │              │                │
├──┼───┼──────┼─────┼────────┼──────┼───────┼────────┤
│二  │億保汽│彰化商業銀行│○三二四四│九十一年九月三十│ＣＦ九七六五│五十萬元      │九十一年九月三十│
│    │車股份│嘉義分行友愛│七七○○  │日              │三四一      │              │日              │
│    │有限公│路辦事處    │          │                │            │              │                │
│    │司   │            │          │                │            │              │                │
└──┴───┴──────┴─────┴────────┴──────┴───────┴────────┘
